最高法院刑事判決　　　　　　一○○年度台上字第六二五○號
上　訴　人　黃大吉
選任辯護人　楊啟志律師
上　訴　人　陳穩立
選任辯護人　陳俊偉律師　
上列上訴人等因違反毒品危害防制條例案件，不服台灣高等法院
高雄分院中華民國一００年八月十一日第二審判決（一００年度
上重訴字第一號，起訴案號：台灣高雄地方法院檢察署九十九年
度偵字第一二八三四號），提起上訴，本院判決如下：
    主  文
原判決撤銷，發回台灣高等法院高雄分院。  
    理  由
本件原判決認定上訴人黃大吉、陳穩立有其事實欄所載之犯行，
因而維持第一審依想像競合犯從一重論處上訴人等共同犯運輸第
一級毒品（均累犯）罪刑之判決，駁回上訴人等在第二審之上訴
，固非無見。
惟查：（一）共同正犯除以自己共同犯罪之意思，事先同謀，而
由其中一部分人實行犯罪行為之共謀共同正犯外，以有犯意之聯
絡及行為之分擔為要件。又以自己共同犯罪之意思，事先同謀之
共謀共同正犯，因其並未實行犯罪行為，僅係以其參與犯罪之謀
議，為其犯罪構成要件之要素，故對其係如何參與犯罪之謀議，
自應於判決中詳予認定記載，並說明所憑之依據及認定之理由。
本件依原判決所認定之事實，上訴人等似未參與將第一級毒品海
洛因從泰國私運進入台灣國境之行為，原判決理由亦說明其二人
所參與實行者，僅為該第一級毒品進入我國國境以後之運輸行為
，對於綽號ANAN之泰國籍成年男子（即「阿南」）、綽號RAVI之
馬來西亞籍成年男子、某姓名年籍均不詳之尼泊爾籍成年男子Ａ
男及AZMAN BIN HASHIM自泰國將海洛因運送至高雄國際機場之過
程，並未有行為之分擔，就私運管制物品進口部分，係同謀共同
正犯。但對於上訴人等就私運管制物品進口部分，究竟如何以自
己共同犯罪之意思，與何人為如何之犯罪謀議，不僅於事實欄內
未明白認定，理由內亦未見說明，自嫌理由不備。況依原判決理
由記載依現有證據資料及通聯紀錄，無證據證明上訴人等與AZMA
N BIN HASHIM、綽號RAVI及Ａ男間就運輸海洛因部分，事先已有
聯絡，是由綽號RAVI於毒品運輸抵達台灣前，以電話聯繫上訴人
等前往旅館接貨等情（見原判決第十八頁第十六行以下），上訴
人等所參與部分，似僅係毒品完成入境台灣後，由其等負責後續
運輸行為，則上訴人等就已完成之走私行為部分是否亦應負責，
亦非無疑。究竟上訴人等如何於民國九十九年四月十二日二十時
五十分前某日，即與綽號ANAN間就運輸及私運毒品之全部犯行取
得犯意聯絡，攸關上訴人等罪責及共同正犯結構之認定，自應調
查審明，始足為適用法律之依據。原審未經詳查，明白論究，即
遽行判決，自難謂無調查職責未盡及理由欠備之違誤。（二）按
受有期徒刑之執行完畢，或受無期徒刑或有期徒刑一部之執行而
赦免後，五年以內故意再犯有期徒刑以上之罪者，始為累犯，刑
法第四十七條第一項定有明文。又應併合處罰之數罪，經法院分
別判處有期徒刑確定，其中一罪或數罪之有期徒刑先執行完畢，
嗣法院經檢察官之聲請，以裁定與其他罪定應執行刑，在未裁定
前已先執行之罪，因嗣後合併他罪定應執行刑之結果，僅應予扣
除而不能認為已執行完畢。陳穩立於九十四年二、三月間起至九
十五年四月二十八日止，因施用第一、二級毒品案件，經台灣高
雄地方法院（下稱高雄地院）以九十四年度訴字第四０六一號分
別判處有期徒刑八月、四月，並定應執行刑為有期徒刑十月，於
九十五年六月十九日確定；又於九十五年八月間因竊盜案件，經
高雄地院以九十五年度簡字第六三四九號判處有期徒刑四月、三
月，並定應執行刑為有期徒刑六月，於九十六年二月二日確定；
又於九十五年八月十四日，因竊盜案件，經高雄地院以九十五年
度簡字第五五四五號判處有期徒刑四月，於同年十月十六日確定
；又於九十五年八月十四日下午四時許回溯二十四小時內某時，
因施用第一、二級毒品案件，經高雄地院以九十五年度訴字第三
六六二號分別判處有期徒刑八月、三月，並定應執行刑為有期徒
刑十月，於同年十一月二十四日確定；又於九十五年九月十九日
，因竊盜案件，經高雄地院以九十五年度易字第二四四三號判處
有期徒刑八月，於九十六年二月十二日確定，上開各罪經高雄地
院以九十六年度聲減字第三五七三號裁定減刑，並分別定應執行
刑為有期徒刑五月、一年，復於九十五年三、四月間、四月二十
八日，因竊盜、妨害公務案件，經原審以九十六年度上訴字第一
九０二號分別判處有期徒刑一年、一年，並減刑為有期徒刑六月
、六月，於九十六年十一月九日確定，上開各罪之刑接續執行，
而於九十七年十二月十六日縮短刑期假釋，至九十八年四月二十
三日保護管束期滿，未經撤銷假釋，視為執行完畢。惟陳穩立於
九十五年三月十七日涉犯強盜罪，經原審以九十八年度上訴字第
一五五號判處有期徒刑八年六月，經本院以九十九年度台上字第
六九二二號判決上訴駁回確定，該罪與前開各罪有數罪併罰關係
，所處之刑尚未待與前開有期徒刑合併定應執行刑，上揭各罪尚
未執行完畢，本件運輸第一級毒品罪行，應不構成累犯。原判決
未察，認陳穩立係在九十八年四月二十三日執行完畢後五年內再
犯本件，依累犯規定加重其刑，自有判決適用法則不當之違法。
（三）刑之量定，為求個案裁判之妥當性，法律賦予法院裁量之
權。刑法上之共同正犯，應就全部犯罪結果負其責任，係基於共
同犯罪行為，應由正犯各負全部責任之理論，於科刑時則應審酌
刑法第五十七條所列各款情狀，分別情節，為各被告量刑輕重之
標準；共同正犯間固非必須科以同一之刑，但個案裁量權之行使
，仍應受比例原則及平等原則之拘束，俾符合罪刑相當，使罰當
其罪，輕重得宜。如共同正犯間之量刑輕重相差懸殊，於公平原
則有悖，即非持法之平。故共同正犯間如量刑輕重相差過鉅，即
應說明其裁量之理由，始為適法。依原判決之記載，實行正犯AZ
MAN BIN HASHIM因本件運輸及私運第一級毒品海洛因之犯行，經
另案判處有期徒刑十年六月，而原判決量處上訴人等無期徒刑，
褫奪公權終身，與另案AZMAN BIN HASHIM所處之刑，輕重懸殊，
原判決就此量刑差異之原因，未說明其理由，自難昭折服，理由
亦嫌欠備。以上或為上訴意旨所指摘，或為本院得依職權調查之
事項，應認原判決有撤銷發回更審之原因。
據上論結，應依刑事訴訟法第三百九十七條、第四百零一條，判
決如主文。
中    華    民    國  一○○  年   十一   月    十    日
                      最高法院刑事第七庭
                          審判長法官  石  木  欽  
                                法官  洪  佳  濱  
                                法官  段  景  榕  
                                法官  周  煙  平  
                                法官  洪  兆  隆  
本件正本證明與原本無異
                                      書  記  官  
中    華    民    國  一○○  年   十一   月   十七   日
                                                       s